臺灣高等法院刑事判決
109年度上訴字第1066號
上  訴  人  臺灣桃園地方檢察署檢察官
上  訴  人  
即  被  告  曾仁玗





選任辯護人  江宜蔚律師(法扶律師)          
上列上訴人等因被告違反毒品危害防制條例案件，不服臺灣桃園
地方法院108年度訴字第859號，中華民國109年2月14日第一審判
決（起訴案號：臺灣桃園地方檢察署108年度偵緝字第594號），
提起上訴，本院判決如下：
    主  文
原判決關於曾仁玗犯販賣第二級毒品罪部分（即附表編號一、二
、四部分）均撤銷。
曾仁玗均無罪。
其他上訴駁回（即附表編號三部分）。
    理  由
一、公訴意旨略以：被告曾仁玗明知甲基安非他命為毒品危害防
    制條例第2條第2項第2款規定列管之第二級毒品，依法不得販
    賣，竟基於販賣第二級毒品甲基安非他命之犯意，分別為下
    列犯行：(一)於民國106年7月28日晚間11時許，以通訊軟體Mes
    senger與李健銘聯絡後，在桃園市○○區○○○00號李健銘住處頂樓
    ，以新臺幣 (下同) 5,000元之價格，販賣8公克第二級毒品
    甲基安非他命予李健銘施用；(二)於106年9月20日下午5時許
    ，以通訊軟體Messenger與李健銘聯絡後，在桃園市平鎮區陽
    明醫院附近7-11超商前，以6,500元之價格，販賣4公克第二
    級毒品甲基安非他命予李健銘施用；(三)於106年10月3日晚上
    10時許，以通訊軟體Messenger與李健銘聯絡後，在桃園市平
    鎮區崇德街某不詳地點之工地，以1,000元之價格，販賣1公
    克第二級毒品甲基安非他命予李健銘施用；(四)於106年10月7
    日晚間6時許，以通訊軟體Messenger與李健銘聯絡後，在桃園
    市○○區○○路某不地點之工地，以1,000元之價格，販賣1公克第
    二級毒品甲基安非他命予李健銘施用，因認被告涉犯毒品危
    害防制條例第4條第2項之販賣第二級毒品罪嫌云云。
二、按犯罪事實應依證據認定之，無證據不得認定犯罪事實；又
    不能證明被告犯罪者，應諭知無罪之判決，刑事訴訟法第15
    4條第2項及第301條第1項分別定有明文。次按事實之認定，
    應憑證據，如未能發現相當證據，或證據不足以證明，自不
    能以推測或擬制之方法為裁判基礎；認定犯罪事實所憑之證
    據，雖不以直接證據為限，間接證據亦包括在內，然無論直
    接或間接證據，其為訴訟上之證明，須於通常一般之人均不
    致於有所懷疑，而得確信其為真實之程度者，始得據之為有
    罪之認定，倘其證明尚未達到此一程度，而有合理之懷疑存
    在時，即無從為有罪之認定；認定不利於被告之事實，須依
    積極證據，茍積極證據不足為不利於被告事實之認定時，即
    應為有利於被告之認定，更不必有何有利之證據；又檢察官
    就被告犯罪事實，應負舉證責任，並指出證明之方法。因此
    ，檢察官對於起訴之犯罪事實，應負提出證據及說服之實質
    舉證責任。倘其所提出之證據，不足為被告有罪之積極證明
    ，或其指出證明之方法，無從說服法院以形成被告有罪之心
    證，基於無罪推定之原則，自應為被告無罪判決之諭知（最
    高法院40年台上字第86號、76年台上字第4986號及30年上字
    第816號、92年台上字第128號判例參照）。
三、公訴意旨認上訴人即被告曾仁玗涉犯上開罪嫌，係以被告於
    偵查中之供述、證人李健銘於警詢及偵查中之證述，及卷附
    李健銘提供名稱「Zeng Xiaoqiu」臉書截圖及被告之個人戶
    籍及相片影像資料查詢結果為主要論據。訊據被告堅持否認
    有上開販賣第二級毒品之犯行，辯稱：我與李健銘並未見面
    ，也沒交付毒品給他等語。辯護人則辯稱：被告於偵查中已
    向檢察官說明「Zeng Xiaoqiu」臉書截圖非其與李健銘之通
    訊內容，此為衍生證據，得以軟體變造、改造，故應登入李
    健銘臉書帳號，勘驗該臉書訊息是否與卷附之訊息截圖相符
    ，否則無證據能力；本案僅有證人李健銘單一指證，而李健
    銘於原審始終未到庭接受詰問，復無其他證據可以補強其證
    詞之可信度，自無法證明被告有販賣第二級毒品犯行等語。
    經查：
　㈠證人李健銘於偵查中證稱：我於106年9月至10月向小迂購買
    甲基安非他命3、4次，每次1、2公克，每次大約4、5千元，
    他跟我約的地點是在中壢延平路附近的某間大型公立醫院，
    我都給他現金，小迂的訊息在我手機裡面等語（見他2105號
    卷第12頁）；其於警詢中則證稱：我跟小迂共有4次毒品交
    易，第1次時間是106年7月27日，用臉書即時通與他聯絡，
    我們在106年7月28日23時，約在桃園市○○區○○路00號我住處
    頂樓交易，我以5千元購買8公克甲基安非他命；第2次是106
    年9月20日17時許，在桃園市平鎮區陽明醫院附近7-11超商
    前（桃園市平鎮區延平路2段），以6500元購買4公克甲基安
    非他命；第2次是106年10月3日晚上22時許，在桃園市崇德
    街上工地交易，以1千元代價（遊e卡點數1000點）向他購買
    1公克甲基安非他命，於同日21時許先去全家便利商店購買
    遊e卡點數1000點，然後22時許完成交易後，當面拿遊e卡收
    據給他作為購買毒品的錢；第4次是106年10月7日18時，在
    桃園市平鎮區崇德街工地交易，以1000元的代價（遊e卡點
    數1000點）向他購買1公克甲基安非他命，我於同日17時許
    先去全家便利商店購買遊e卡點數1000點，然後18時許完成
    交易後，我用臉書即時通傳送遊e卡收據及序號給他，臉書
    對話中「一個一千」指1公克安非他命1千元，「81三千五」
    指1兩（32公克）的8分之1等於4公克，價值3500元，「41五
    千」指1兩的4分之1等於8公克，價值5千元，小迂就是曾仁
    玗等語（見上開卷第28-29頁）。經比對證人李健銘上開證
    詞，其就向被告購買毒品之金額、交易地點、是否係以現金
    交易等節，前後所述不一。
　㈡又李健銘所提供其與被告間為毒品交易之臉書對話內容詳如
    附表所示，有對話截圖在卷可參（見上開卷第33至37頁），
    而「Zeng Xiaoqiu」臉書帳號為被告所使用，為被告於偵查
    中所自承，且該臉書帳號所使用之照片係被告照片，亦有臉
    書截圖及被告相片影像資料查詢結果附卷足佐（見上開卷第
    33、54頁）。然詳觀兩人對話內容，實難認定被告有於起訴
    書所載之時、地，販賣第二級毒品予李健銘，茲分述如下：
　⑴被告於106年7月27日17時21分許，雖有詢問李健銘「你那邊
    有人要處理嗎，一個一千，81三千五，41五千」，然由附表
    編號一之對話內容，可知兩人直至106年7月28日20時34分許
    仍未碰面，且兩人亦未約好交易地點為桃園市○○區○○路00號
    李健銘住處，李健銘斯時係表示「來不及就下次吧」，被告
    之後於106年7月28日22時31分許稱「剛打完血淋淋現在還在
    喘，看到回我」，李健銘則至106年7月29日6時12分許回稱
    「看到了」。可見被告於106年7月28日22時31分許所稱「剛
    打完血淋淋現在還在喘，看到回我」，並非指其已到李健銘
    住處，否則李健銘焉可能遲至翌日6時12分許始回稱「看到
    了」。是證人李健銘於警詢中稱其於106年7月28日23時，在
    桃園市○○區○○路00號住處頂樓交易，以5千元向被告購買8公
    克甲基安非他命云云，並非事實。
　⑵又由附表編號二所示被告與李健銘之對話內容，被告係告知
    毒品價格，問李健銘還沒戒毒阿，現在毒品很貴等語，並無
    兩人約定交易毒品之金額、數量及交易地點之對話內容，亦
    看不出兩人有碰面乙事。是證人李健銘於警詢中證稱有於10
    6年9月20日17時許，在桃園市平鎮區陽明醫院附近7-11超商
    前（桃園市平鎮區延平路2段），以6500元向被告購買4公克
    甲基安非他命等語，除與其於偵查中證述與被告交易金額每
    次4、5千元不符外，亦無臉書對話內容可佐，難認可採。
　⑶證人李健銘雖於警詢中證稱：有於106年10月3日晚上22時許
    ，在桃園市○○街上工地，以1千元代價（遊e卡點數1000點）
    向被告購買1公克甲基安非他命，並當面拿遊e卡收據給被告
    作為購買毒品的錢云云。然被告與李健銘於106年10月3日當
    天，僅有附表編號三所示被告向李建銘稱「兄弟3：1給你抽
    ，看要哪種都好，我盡量，我錢不夠用手頭緊緊緊」之對話
    ，並無其他對話內容，則證人李健銘上開所述，顯非事實，
    況證人李健銘於偵查中係證稱都是以現金向被告購買毒品，
    亦與其於警詢中所述以點數購買毒品不符，是證人李健銘此
    部分證詞，亦無可採。
　⑷再觀之附表編號四所示被告於106年10月7日與李健銘之對話
    內容，李健銘雖有傳送點數1000點之卡號、密碼與被告，但
    兩人對話內容並未提及交易毒品之數量、金額、交易地點，
    甚至被告還跟李健銘說「這樣你就不用跑來跑去」，可見兩
    人並未見面，則證人李健銘所述兩人有碰面交易毒品乙節，
    顯非事實。
  ㈢綜上所述，證人李健銘於警詢及偵查中之證詞並不一致，而
    其證述有以臉書即時通與被告聯繫購買毒品乙節，復與卷附
    兩人臉書對話內容不符，自難採信。是依檢察官所提出之證
    據，實不足使本院認定被告有為本案販賣第二級毒品犯行達
    於無所懷疑，而得確信為真實之程度。此外，復查無其他積
    極證據足資證明被告有何公訴意旨所指之犯行，自應為被告
    無罪之判決。
四、撤銷改判部分：
　　原審未予詳察，就附表編號一、二、四部分，認定被告犯販
    賣第二級毒品罪，事證明確，遽以論罪科刑，容有未合。被
    告否認犯罪提起上訴，指摘原判決判處有罪不當，為有理由
    ，應由本院將原判決此部分撤銷，改諭知被告無罪之判決。
五、上訴駁回部分：
　　檢察官以原審就附表編號三部分判決被告無罪不當，並主張
    被告於106年10月4日仍有傳送存摺照片給證人李健銘，表示
    「有就匯給我」，證人李健銘回覆「好」，是可能證人李健
    銘有以其他方式與被告連繫交易相關事項，應重行審閱相關
    事證，另為適當之判決云云。然證人李健銘經本院傳喚，並
    未到庭，且目前仍在通緝中，有本院通緝紀錄表在卷可參，
    檢察官已表示捨棄傳喚。而證人李健銘於警詢中之證詞與臉
    書對話內容不符，亦與其於偵查中證述均係以現金與被告交
    易毒品矛盾，而不足採，已說明如前，是原審就此部分判決
    被告無罪，自無不當，檢察官之上訴，為無理由，應予駁回
    。
據上論斷，應依刑事訴訟法第368條、第369條第1項前段、第364
條、第301條第1項前段，判決如主文。
本案經檢察官葉益發提起公訴，檢察官簡志祥提起上訴，檢察官
蕭方舟到庭執行職務。
中　　華　　民　　國　　109 　年　　9 　　月　　22　　日
                  刑事第十七庭  審判長法　官 鄭水銓
                                      法　官 黃雅芬
                                      法　官 李世華
以上正本證明與原本無異。
被告不得上訴。
檢察官如不服本判決，應於收受送達後20日內向本院提出上訴書
狀，惟附表編號3部分須受刑事妥速審判法第9條限制。其未敘述
上訴之理由者，並得於提起上訴後20日內向本院補提理由書(均
須按他造當事人之人數附繕本)「切勿逕送上級法院」。
刑事妥速審判法第9條：
除前條情形外，第二審法院維持第一審所為無罪判決，提起上訴
之理由，以下列事項為限：
一、判決所適用之法令牴觸憲法。
二、判決違背司法院解釋。
三、判決違背判例。
刑事訴訟法第 377 條至第 379 條、第 393 條第 1 款之規定，
於前項案件之審理，不適用之。
                                      書記官 莊佳鈴
中　　華　　民　　國　　109 　年　　9 　　月　　22　　日
附表
編號 起訴事實 臉書訊息截圖  一 於106年7月28日晚間11時許，在桃園市○○區○○路00號頂樓，以5000元販賣甲基安非他命8公克予李健銘 2017年7月27日17:21 被告（下稱被）：你那邊有人要處理嗎，一個一   千、81三千五、41五千。馬上有不用等。 李健銘（下稱李）：81是多少 被：4個。41是8 李：我只能先一個，再有要等星期六領錢 被：嗯嗯，沒關係一樣會多給你一點上次抱歉。     我在我都自己接，住在龍岡建寶局這 李：我下班在扣你 被：嗯嗯，大蓋幾點 李：但是我也要回家吃飯。八點過吧 被：嗯嗯 2017年7月27日20:59 李：剛到家，你有機車嗎 2017年7月28日00:27 被：沒欸 2017年7月28日06:06 被：今天哪做，要先繞來找我嗎 2017年7月28日06:36 李：今天中和，所以才問你有沒有機車，不然我會     騎到死 被：哇勒，我記得你住新裝？ 李：桃園 被：那先來找我應該沒很遠。龍岡健保局。     你倒行看看，太遠就等你下班好了 李：等下班吧 被：恩恩 李：(讚圖) 2017年7月28日17:55 被：(讚圖) 李：我一想到要到你那裡，就覺得好遠 被：龍岡見保局 李：不然我能拿41了 被：不是富岡 李：你沒辦法借到機車嗎 被：暫時沒有耶，你在哪？龍岡在中壢 李：現在在高速公路上，要回桃園，給老闆載 被：桃園到中壢應該不遠 哈哈 李：遠 被：你那是桃園哪 李：你能到桃園那，這樣問比較快 被：可是要晚點喔。你是要1還是41 李：41 被：恩恩。你家靠進哪我請我姊載 李：桃園夜市 被：興人哦？ 李：中正路那一個 被：恩恩恩 李：你姐會到，是嗎 被：他說那太辣。桃園還有哪 李：所以我說，你能到那啊 被：Bmq 你知道嗎 李：不知道，那是啥 被：桃園火車站 李：嗯。行 被：嗯。要出發時載跟你說。能貼個200油錢嗎     5200  41 8個確定？（OK手勢圖） 李：… 被：還是你把81搞反了 李：5000了還要我貼油錢。上次你搞我，我不知道     浪費多少時間跟油錢在找你.. 被：好啦 抱歉。這次不會有閃ㄕ     我姐在回來載我的路上 李：我也還在高速公路上 被：恩恩 2017年7月28日18:52 李：我到桃園了（被告錯過了你的來電） 被：恩恩，我剛出門 李：那你用導航收尋..長春路47號吧，萊爾富，這     樣你會比較近 被：恩恩。我先去楊梅收一下前後才有去。要網你     那時會在跟你說。     你很哈哦。哈。手頭連吃的都沒了？ 李：很趕時間，吃的還有 2017年7月28日20:21 李：真夠久的，太晚的話，就算了，我要去新莊 2017年7月28日20:34 被：我要過去了，還在湖口。 李：你來不及的話，就下次吧。正在大便中... 被：還在等人。我一好就直接開過去 李：再說吧，來不及就下次了 2017年7月28日22:31 被：(讚圖)剛打完血淋淋現在還在喘，看到回我 2017年7月29日06:12 李：看到了 （見他2105卷第33頁至第35頁反面）  二 於106年9月20日下午5時許，桃園市平鎮區陽明醫院附近7-11超商，以4000元販賣甲基安非他命4公克予李健銘 2017年9月20日13:08 被：0000 00000     2000     1=0000 0000年9月20日13:22 李：打詳細一點 2017年9月20日13:49 被：一個2000 &ZZZZ; &ZZZZ; 00 0000 &ZZZZ; &ZZZZ; 00 00000 被：(讚圖) 被：還沒戒掉喔，現在貴成這樣 哈  李：少用而已 被：是哦 還要媽?可是很貴 李：你沒號碼嗎，很難找 被：你在哪？ 李：對話截圖 （見他2105卷第35頁反面至第36頁）  三 於106年10月3日晚間10時許，在桃園市○○區○○路某不詳地點之工地，以1000元，販賣甲基安非他命1公克予李健銘 2017年10月3日18:18 被：(讚圖) 被：兄弟3：1給你抽，看要哪種都好，我盡量，我     錢不夠用手頭緊緊緊 2017年10月4日10:33 被：(傳送存摺封面) 被：有就匯給我 李：好 被：(讚圖) （見他2105卷第36頁）  四 於106年10月7 日晚間6時許，在桃園市○○區○○路某不詳地點之工地，以1000元，販賣甲基安非他命1公克予李健銘 2017年10月7日17:04 李：老大，你很難找，打給我的時間，都是上班時     間，還阿元在旁邊。手機弄好了，，電話殺來 被：等我一夏，0000000000，我現在手機沒電，等     我一夏，我設法充電 李：我沒有要現在打，下班我在打給你 被：（讚圖）恩恩，好。欸欸，我現在軟硬都有，     看有沒有人要，下班一併處理 2017年10月7日18:08 被：你幾點要來 2017年10月7日18:33 (被告打臉書電話給李) 2017年10月7日18:52 被：遊e卡 2017年10月7日19:18 被：好了沒。我朋友在等了他要用現今跟我換。     這樣你就不用跑來跑去路 李：(傳送記載儲值1000點之卡號、密碼之傳真紙的     照片) 被：謝囉 李：繼續工作 被：(讚圖) （見他2105卷第36頁反面至第37頁）